【裁判字號】    97,抗,813
【裁判日期】    970527
【裁判案由】    假扣押
【裁判全文】
臺灣高等法院民事裁定                   97年度抗字第813號
抗  告  人  鴻英股份有限公司
法定代理人  乙○○
上列抗告人與相對人耀集食品工廠股份有限公司等間假扣押事件
，對於中華民國97年2月19日臺灣士林地方法院97年度裁全字第
483號裁定，提起抗告，本院裁定如下：
    主  文
抗告駁回。
抗告費用新台幣一千元由抗告人負擔。
    理  由
一、抗告人於原法院聲請及本院抗告意旨略以：相對人耀集食品
    工廠股份有限公司（下稱耀集食品公司）法定代理人甲○○
    曾以詐欺方式與伊簽訂契約，總價新台幣（下同）300萬元
    。耀集食品公司及其法定代理人、股東違反公司法第9條第1
    項及第2項、第8條、第23條、民法第28條、第184條、第185
    條、第188條之規定，另依衡平法則、不當得利、商事法、
    強制執行法及其他法令等等，使伊至少受有1億元損害。依
    營業秘密法、公平交易法，相對人應負3倍即至少3億零451
    萬元賠償。相對人已自認目前負債多於資產，因其等已著手
    脫產或隱匿財產，為保全日後強制執行，願供擔保對相對人
    之財產在69萬元之範圍內實施假扣押，如釋明不足，則請准
    以現金23萬元供擔保，在69萬元之範圍內為假扣押。詎原法
    院竟駁回伊之聲請，並不合法。爰請求廢棄原裁定云云。
二、按債權人就金錢請求或得易為金錢請求之請求，欲保全強制
    執行者，得聲請假扣押；假扣押非有日後不能強制執行或甚
    難執行之虞者，不得為之；請求及假扣押之原因應釋明之；
    前項釋明如有不足，而債權人陳明願供擔保或法院認為適當
    者，法院得定相當之擔保，命供擔保後為假扣押，民事訴訟
    法第522條第1項、第523條第1項、第526條第1項、第2項分
    別定有明文。所謂假扣押之原因，即債務人有日後不能強制
    執行或甚難執行之虞或應在外國為強制執行者是也，同法第
    523條亦有明文。諸如債務人浪費財產、增加負擔、或就其
    財產為不利益之處分，將達於無資力之狀態、或移住遠地、
    逃匿無蹤或隱匿財產等情形均屬之。債權人就假扣押之原因
    ，依法有釋明之義務，亦即需提出可使法院信其主張為真實
    之證據，必待釋明有所不足，而債權人陳明願供擔保後，始
    得准為假扣押；若債權人未釋明假扣押之原因，即不符假扣
    押之要件（最高法院94年度台抗字第1182號裁定意旨參照）
    。
三、經查：
  (一)本件抗告人於原法院聲請假扣押時，固據其提出契約書、律
    師函、公司登記查詢資料、耀集食品公司股東名冊、耀集食
    品公司股東名簿（見原法院卷9頁至22頁）為證，惟上開證
    據僅足釋明其對相對人有金錢債權之請求原因，就假扣押原
    因並未釋明。
  (二)抗告人就其請求有何「日後不能強制執行或甚難執行之虞」
    之假扣押原因，僅泛言相對人自認目前負債多於資產，因債
    務人已著手脫產或隱匿財產，如不立刻假扣押，恐日後不能
    強制執行或甚難執行；債務人現正浪費財產、增加負擔，並
    就其財產為不利益之處分，將達無資力之狀態，而有聲請假
    扣押保全之必要云云，然並未提出足供即時調查之證據以為
    釋明。另抗告人所提律師函文，係其單方催告之意思表示，
    無從認相對人有何隱匿財產、浪費財產之事實，是抗告人並
    未釋明相對人有浪費財產、增加負擔或將財產為不利益處分
    ，致將達於無資力狀態等不能強制執行，或有將移住遠地、
    逃匿無蹤或隱匿財產等甚難執行之虞之情事。原法院因而駁
    回其假扣押之聲請，經核尚無違誤。
  (三)抗告人固提出97年3月3日、同年月4日抗告狀，對原法院駁
    回其假扣押表示不服，然其抗告狀僅重申已提出股東名冊總
    整理、契約書、律師函、公司登記查詢資料、經濟部之股東
    名冊及本院裁定，可釋明債務人現正浪費財產、增加負擔，
    並就其財產為不利益之處分，將達無資力之狀態云云，針對
    原裁定所指上開未予釋明之事項，仍無任何證明或提出證據
    以資釋明，難謂其已就假扣押之原因盡釋明義務，而非釋明
    有所不足，縱抗告人願供擔保以代釋明，亦不應准許。是其
    抗告意旨仍執前詞，指摘原裁定不當，求予廢棄，非有理由
    ，應予駁回。
四、據上論結，本件抗告為無理由，爰裁定如主文。
中    華    民    國    97    年    5     月    27    日
                    民事第十六庭
                        審判長法  官  沈方維
                              法  官  湯美玉
                              法  官  呂淑玲
正本係照原本作成。
不得抗告。
中    華    民    國    97    年    5     月    27    日
                              書記官  明祖全


司法院資訊處製作；財團法人民間司法改革基金會備份。
